臺灣高雄地方法院刑事判決　　　　　　　 96年度易字第889號
公　訴　人　臺灣高雄地方法院檢察署檢察官
被　　　告　乙○○
　　　　　　甲○○
上列被告因違反著作權法案件，經檢察官提起公訴（95年度偵字
第32453 號），本院判決如下：
    主  文
乙○○以出租之方式侵害他人著作財產權，處有期徒刑月，如
易科罰金，以新臺幣壹仟元折算壹日。減為有期徒刑壹月又拾伍
日，如易科罰金，以新臺幣壹仟元折算壹日。扣案金嗓牌電腦伴
唱機壹部、點歌本壹本，均沒收。
甲○○以公開演出之方式侵害他人著作財產權，處有期徒刑月
，如易科罰金，以新臺幣壹仟元折算壹日。減為有期徒刑壹月又
拾伍日，如易科罰金，以新臺幣壹仟元折算壹日。
    事  實
一、緣乙○○於民國95年5 月間，因盤讓某釣蝦場而取得場內生
    財器具伴唱機2 部，乙○○為圖收取租金，對於其中金嗓牌
    電腦伴唱機1 部內之「等你」、「堅持」、「紙雲煙」、「
    蝴蝶夢」、「送行」、「海中船」、「無人來作伴」、「風
    中的玫瑰」等8 首歌曲【原始著作財產權人「豪記影視唱片
    有限公司」專屬授權瑞影企業股份有限公司（下稱瑞影公司
    ）所享有重製、散布、出租、公開演出、公開上映等著作財
    產權】，是否經過音樂著作財產權人授權出租、公開演出未
    加查證，即基於意圖營利而以出租之方式侵害他人著作財產
    權之集合犯意，於同年6 月30日起將該金嗓牌電腦伴唱機1
    部以每月新台幣（下同）3000元之代價出租予知情之甲○○
    ，甲○○亦基於意圖營利而容任以公開演出方式侵害他人著
    作財產權之集合犯意，將伴唱機擺設於高雄縣大樹鄉○○路
    83號其所經營之「麻吉歡樂屋」內，以每首歌曲10元之收費
    價格，供不知情之不特定消費者點唱，藉由顧客公開演出之
    方式，侵害瑞影公司之著作財產權。嗣瑞影公司法務人員戊○○於同年7 月17日喬裝顧客前往消費發現上情，高雄縣政
    府警察局仁武分局接獲檢舉後於同年9 月11日19時20分許，
    持搜索票前往上址搜索，當場扣得乙○○所有金嗓牌電腦伴
    唱機1 部、點歌本1 本。
二、案經瑞影公司訴由高雄縣政府警察局仁武分局報告臺灣高雄
    地方法院檢察署檢察官偵查起訴。
    理  由
一、證據能力部分：
(一)、按被告以外之人，於審判外之言詞或書面陳述，除法律有規
    定者外，不得作為證據；又被告以外之人（包括證人、鑑定
    人、告訴人、被害人及共同被告等）於檢察事務官、司法警
    察官或司法警察調查中所為之陳述，與審判中不符時，其先
    前之陳述具有較可信之特別情況，且為證明犯罪事實存否所
    必要者，得為證據，刑事訴訟法第159 條第1 項、第159 條
    之2 分別定有明文。是被告以外之人於司法警察（官）調查
    中所為之陳述，依刑事訴訟法第159 條第1 項規定，係屬傳
    聞證據，原則上無證據能力，惟如該陳述與審判中不符時，
    其先前之陳述具有較可信之特別情況，且為證明犯罪事實存
    否所必要者，依同法第159 條之2 規定（即刑事訴訟法第15
    9 條第1 項所指之「除法律有規定者外」），始例外認為有
    證據能力；如該陳述與審判中相符時，因該陳述並不符合刑
    事訴訟法第159 條之2 有關傳聞例外之規定，故不得作為認
    定本案犯罪事實有無之證據，此時，當以證人於審判中之陳
    述作為證據。經查：證人戊○○警詢之陳述與審判中相符，
    依前開說明，應以其審判中所述作為證據，其警詢所述應無
    證據能力。
(二)、按刑事訴訟法第159 條之5 規定，被告以外之人於審判外之
    陳述，雖不符前4 條之規定，而經當事人於審判程序同意作
    為證據，法院審酌該言詞陳述或書面陳述作成時之情況，認
    為適當者，亦得為證據。當事人、代理人或辯護人於法院調
    查證據時，知有第159 條第1 項不得為證據之情形，而未於
    言詞辯論終結前聲明異議者，視為有前項之同意。本件證人
    許老善於警詢中所述，為被告以外之人於審判外之陳述，屬
    傳聞證據，被告2 人知有不得作為證據之情形，而未於言詞
    辯論終結前聲明異議。本院斟酌上開被告以外之人於警詢所
    述，過程並無受不當外力之影響，認適合作為本案之證據，
    依前揭規定，認其陳述應有證據能力。
(三)、按被告以外之人於偵查中向檢察官所為陳述，除顯有不可信
    之情況者外，得為證據，刑事訴訟法第159 條之1 第2 項定
    有明文。偵查中對被告以外之人所為之偵查筆錄，或被告以
    外之人向檢察官所提之書面陳述，性質上均屬傳聞證據。惟
    現階段刑事訴訟法規定檢察官代表國家偵查犯罪、實施公訴
    ，依法其有訊問被告、證人及鑑定人之權，證人、鑑定人且
    須具結，而實務運作時，檢察官偵查中向被告以外之人所取
    得之陳述，原則上均能遵守法律規定，不致違法取供，其可
    信度極高。職是，被告以外之人前於偵查中已具結而為證述
    ，除反對該項供述得具有證據能力之一方，已釋明「顯有不
    可信之情況」之理由外，不宜即遽指該證人於偵查中之陳述
    不具證據能力。證人戊○○於偵查中以證人身分具結後之陳
    述，被告2 人均未曾提及檢察官在偵查時有不法取供之情形
    ，且未釋明上開供述有顯不可信之情況，依前述說明，其於
    偵查中之證言自具有證據能力。
二、訊據被告乙○○對於未經授權即將扣案伴唱機出租予甲○○
    乙節，被告甲○○就將向乙○○承租之伴唱機擺放於營業處
    所，供不特定消費者點唱使用之事實，固均供承不諱，惟均
    否認有何侵害他人著作財產權之犯行，被告乙○○辯稱：扣
    案之伴唱機係伊向人盤讓釣蝦場時，契約範圍內含括之生財
    器具，不知伴唱機內之歌曲是否經授權，伴唱機內有些歌曲
    根本無法播放云云，被告甲○○則以：扣案伴唱機內所灌錄
    瑞影公司享有著作財產權之「等你」等8 首歌曲，是否經授
    權，伊不知情，營業期間常有客人反應，伴唱機內之歌曲無
    法順利點播云云，惟查：
(一)、本件「等你」、「堅持」、「紙雲煙」、「蝴蝶夢」、「送
    行」、「海中船」、「無人來作伴」、「風中的玫瑰」等8
    首歌曲，係原始著作財產權人「豪記影視唱片有限公司」專
    屬授權告訴人瑞影公司重製、散布、出租、公開演出等權利
    ，授權期間分別自94年1 月5 日起至95年1 月4 日止、自94
    年1 月17日起至95年1 月16日止、自93年6 月8 日起至95年
    12月31日止、自95年3 月9 日起至95年12月31日、自95 年4
    月18日起至95年12月31日，有獨家發行權暨專屬授權證明書
    2 紙在卷可證。證人戊○○並到庭證稱：伊於警方到場搜索
    時，當場點播瑞影公司享有著作財產權之「等你」等8 首歌
    曲，均可正常播放，並以拍攝歌曲播放畫面照片之方式蒐證
    等語（見本院卷第59、60頁），有照片10張附卷（見警卷第
    44、45、46頁）、伴唱機1 部、點歌本1 本扣案可憑。被告
    2 人均未經瑞影公司授權出租、公開演出即由乙○○將上開
    伴唱機出租予甲○○，甲○○則將伴唱機放置於「麻吉歡樂
    屋」供不特定消費者公開演出之事實，亦經被告2 人供陳無
    誤（見警卷第3 、6 頁）。
(二)、本件扣案之伴唱機，經本院當庭勘驗，雖因機器無法運作而
    未能播放「等你」等8 首歌曲，然高雄縣政府警察局仁武分
    局持搜索票前往「麻吉歡樂屋」執行搜索時，已由證人即告
    訴代理人戊○○當場點播「等你」等8 首歌曲，一一拍照存
    證，確認無誤後，始將伴唱機、點歌本等物扣押之事實，已
    據證人即到場執行搜索之警員丙○○到庭證述無誤（見本院
    卷第76、76頁）。警方到場搜索時在場之「麻吉歡樂屋」服
    務人員許老善亦於警詢時證稱：「等你」等8 首歌曲，確實
    在查扣之伴唱機內等語（見警卷第11頁），又觀諸扣案之點
    歌本，經勘驗於新增台語歌曲第1 頁載有「送行」（點歌編
    號26526） 、「堅持」（點歌編號26597） 、第2 頁載有「
    海中船」（點歌編號26595） 、第3 頁載有「蝴蝶夢」（點
    歌編號26492） 、第6 頁載有「風中的玫瑰」（點歌編號26
    594） 、「無人來作伴」（點歌編號26596） 、台語歌曲第
    3 頁載有「紙雲煙」（點歌編號26429） 等8 首歌曲，衡情
    ，當時在場之服務人員許老善應無捏詞迎合告訴人之理，固
    證人戊○○之證詞應可採信。本件扣案金嗓牌電腦伴唱機內
    確有未經瑞影公司享有著作財產權之「等你」等8 首音樂著
    作，且可正常點播，應可認定。被告2 人雖辯稱扣案伴唱機
    很多歌曲無法播放，然本件「等你」等8 首歌曲既然可正常
    點播，其餘歌曲是否可正常播放，亦與本件被告侵害告訴人
    著作財產權犯行無涉，應無可採。
(三)、被告2 人雖均辯稱不知「等你」等8 首歌曲係未經授權云云
    ，然被告乙○○知悉伴唱機之功能係伴唱娛樂使用，出租予
    甲○○亦係供消費者唱歌之用，業據其於本院審理時證述明
    確（見本院卷第79、80頁），且觀之扣案點歌本部分頁面載
    有「本集歌曲均經合法授權重製，可於公開場所使用，但應
    事先支付公開演出費，取得授權後始可公開使用」等字語，
    上開曲目並均記載原唱者，被告2 人客觀上應足以知悉「等
    你」等8 首歌曲係享有著作財產權之著作，益徵被告2 人對
    於扣案之金嗓牌電腦伴唱機內歌曲應經過著作財產權人之授
    權始得公開演出，亦可認識。被告2 人在未取得瑞影公司對
    前揭歌曲授權公開演出證書前，被告乙○○為營利即將該電
    腦伴唱機出租予甲○○，知情之甲○○亦將之擺放於營業場
    所供不特定人伴唱娛樂公開演出，則縱然該電腦伴唱機內有
    未經授權公開演出之歌曲經不知情之顧客點唱，顯不違背被
    告之本意無疑。從而，被告2 人前揭所辯應係卸責之詞，無
    足採信。
(四)、綜上，被告2 人分別以出租、公開演出之方式侵害瑞影公司
    之著作財產權之事實，堪予認定，應依法論科。
三、核被告乙○○所為係犯著作權法第92條之以出租方式侵害他
    人著作財產權罪、被告甲○○所為係犯同條之以公開演出方
    式侵害他人著作財產權罪。刑事法若干犯罪行為態樣，本質
    上原具有反覆、延續實行之特徵，立法時既予特別歸類，定
    為犯罪構成要件之行為要素，則行為人基於概括之犯意，在
    密切接近之一定時、地持續實行之複次行為，倘依社會通念
    ，於客觀上認為符合一個反覆、延續性之行為觀念者，於刑
    法評價上，即應僅成立一罪；學理上所稱「集合犯」之職業
    性、營業性或收集性等具有重複特質之犯罪均屬之，例如經
    營、從事業務、收集、販賣、製造、散布等行為概念者是，
    最高法院95年度台上字第1079號判決可資參照。被告乙○○
    未經授權出租其所有之伴唱機予甲○○，甲○○亦未經授權
    自95年6 月間起擺放於「麻吉歡樂屋」內供消費者伴唱娛樂
    使用而公開演出上開音樂著作，被告2 人之犯行，具有反覆
    、延續實行之特徵，從而在行為概念上，應評價認係包括一
    罪之集合犯，公訴意旨認應論以連續犯，應有未合。又被告
    之犯罪行為時間自95年6 月30日起至起同年7 月17日為警查
    獲止，橫跨95年7 月1 日刑法修正施行前後，惟本件既評價
    為一罪，應以最後犯罪時間為準，故應直接適用修正施行後
    之新法，無新舊法比較適用之問題，附此敘明。爰審酌被告
    不知尊重他人智慧之結晶，竟以上開方式侵害智慧財產權，
    致著作權人權益受有相當損害，所為並無可取，犯後仍否認
    犯行，難見悔意，然念被告乙○○出租伴唱機每月僅收取租
    金3000元、被告甲○○擺放伴唱機營業之期間不長，危害情
    節尚非重大等一切情狀，分別量處如主文所示之刑，並諭知
    易科罰金之折算標準。又被告2 人所犯上開侵害著作財產權
    罪，均係於96年4 月24日以前所為，合於中華民國96年罪犯
    減刑條例第2 條第1 項第3 款之規定，應分別減其宣告刑二
    分之一。至扣案之金嗓牌電腦伴唱機1 部、點歌本1 本、均
    係被告乙○○所有供犯罪所用之物，應依著作權法第98條規
    定宣告沒收。
據上論斷，應依刑事訴訟法第299 條第1 項前段，著作權法第92
條、第98條，中華民國96年度罪犯減刑條例第2 條第1 項第3 款
、第7 條、第9 條，刑法第11條、刑法第41條第1 項前段，判決
如主文。
本案經檢察官丁○○到庭執行職務。
中　　華　　民　　國　　96　　年　　7 　　月　　25　　日
                  刑事第一庭    審判長法  官  陳明富
                                      法  官  王淑惠
                                      法　官  陳宛榆
以上正本證明與原本無異。
如不服本判決，應於判決送達後10日內，向本院提出上訴狀。
                                書記官  劉甄庭
中　　華　　民　　國　　96　　年　　7 　　月　　26　　日
附錄本判決論罪之法條
著作權法第92條
擅自以公開口述、公開播送、公開上映、公開演出、公開傳輸、
公開展示、改作、編輯、出租之方法侵害他人之著作財產權者，
處3 年以下有期徒刑、拘役、或科或併科新臺幣75萬元以下罰金
。
